【裁判字號】    92,訴,351
【裁判日期】    921110
【裁判案由】    違反台灣地區與大陸地區人民關係條例等
【裁判全文】
臺灣基隆地方法院刑事判決                          九十二年度訴字第三五一號
    公  訴  人  臺灣基隆地方法院檢察署檢察官
    被      告  甲○○
右列被告因違反台灣地區與大陸地區人民關係條例等案件，經檢察官聲請簡易判決處
刑（聲請案號：九十二年度偵字第一０六０號），本院認本件有刑事訴訟法第四百五
十一條之一第四項但書之情形，適用通常程序，並經本院合議庭裁定由受命法官獨任
進行簡式審判程序，判決如左：
    主  文
甲○○共同違反使大陸地區人民非法進入台灣地區未遂，累犯，處有期徒刑參月，如
易科罰金，以參佰元折算壹日。
    事  實
一、甲○○曾因違反麻醉藥品管理條例案件，經本院判處有期徒刑八月確定，並於民
    國八十八年二月四日假釋，於八十八年八月十一日假釋期滿未經撤銷假釋而執行
    完畢（聲請書誤載為八十八年九月二十八日假釋期滿），詎不知悔改，於九十二
    年間向不知情綽號「阿輝」之男子借得「龍欣十六號」漁船後，與不詳年籍綽號
    「阿雄」、「阿興」男子及黎明福（另案由臺灣基隆地方法院檢察署檢察官偵查
    中）基於共同使大陸地區人民非法進入台灣地區之犯意聯絡，由「阿雄」於九十
    二年三月九日，以每成功接駁偷渡客一名代價新台幣一萬元、另貼補油料費用五
    萬元，合計為十五萬元之報酬，與甲○○達成交易，並交付甲○○一紙接運大陸
    偷渡客之經、緯度紙條，甲○○與黎明福遂於九十二年三月十一日晚上十時許，
    駕駛「龍欣十六號」漁船，向台北縣萬里鄉瑪鋉安檢站報關出海後，於九十二年
    三月十二日晚上九時許，航行至北緯二十五度九分，東經一百二十二度四十六分
    （非屬大陸地區領海範圍）處，行駛約二個鐘頭後，與年籍不詳綽號「阿興」之
    男子在不詳船號之大陸木殼船會合接洽後，自大陸木殼船接駁大陸地區人民張秀
    蘭等十人登上「龍欣十六號」漁船，旋即啟航欲返回北緯二十五度三十五分，東
    經一二一度三十分（非屬我國領海範圍內）等候接應，欲使前述張秀蘭、張正春
    、方美鴛、林秀云、陳幼昌、唐勤花、黃春香、黃素梅、陳飛菲、林園芳等十位
    大陸地區人民非法進入台灣地區。嗣於同年月十四日下午四時三十分許，在富貴
    角北方外海十六浬處（即北緯二十五度三十三分、東經一二一度三十一分，非屬
    我國領海範圍內）為行政院海岸巡防署北部地區巡防局基隆機動查緝隊會同相關
    單位查獲，而未使前開大陸人民進入我國領海內。
二、案經行政院海岸巡防署北部地區巡防局基隆機動查緝隊移送臺灣基隆地方法院檢
    察署檢察官偵查起訴。
    理  由
壹、程序部分
一、按檢察官聲請以簡易判決處刑之案件，經法院認為有刑事訴訟法第四百五十一條
    之一第四項但書之情形者，應適用通常程序審判之，同法第四百五十二條著有規
    定。本院認本件有刑事訴訟法第四百五十一條之一第四項但書之情形，適用通常
    程序審判之，合先敘明。
二、又本件被告所犯係死刑、無期徒刑、最輕本刑為三年以上有期徒刑以外之罪，其
    於準備程序中就被訴事實為有罪之陳述，經法官告知簡式審判程序之旨，並聽取
    公訴人、被告之意見後，本院認為適宜由受命法官獨任進行簡式審判程序。
貳、實體部分
一、右揭犯罪事實，業據被告甲○○迭於警、偵訊及本院審理時均坦承：「綽號阿雄
    來漁港釣魚並找人問有沒有船，我答應載偷渡客後，阿雄交給我壹個經緯度，叫
    我在經緯度等候，自然會有大陸漁船將偷渡客交我接駁。阿興是阿雄交代會在接
    駁經緯度大陸漁船上和我接頭的人。從萬里出港開了約兩個小時的船，航行到北
    緯二十五度九分、東經一百二十二度四十六分，就有一個大陸木殼船，我從船上
    將偷渡客接駁過來將偷渡客放在睡艙內，龍欣十六號沒有暗艙。是約定載一個偷
    渡客一萬元代價，另外再貼給我油錢、吃飯錢五萬元，被警察抓到後就沒有拿到
    錢」等情綦詳，核與大陸地區人民張秀蘭、張正春、方美鴛、林秀云、陳幼昌、
    唐勤花、黃春香、黃素梅、陳飛菲、林園芳等十人於警訊時證述內容相符，並有
    被告甲○○之漁船船員手冊、檢查紀錄表、「龍欣十六號」漁船接駁大陸人民及
    被查獲之航海經緯圖、「龍欣十六號」進出港檢查表、行政院海岸巡防署海油巡
    防總局第一海巡隊九十二年六月十八日洋局一偵字第０九二Ｄ一九五九號函附內
    政部函文等資料各一份附卷可稽，被告之自白與事實相符，可以採信，其事證明
    確，應依法論科。
二、被告甲○○明知張秀蘭等人均係大陸地區人民，未經境管局之許可而欲偷渡來台
    ，竟仍予以接駁、搭載，核其所為，係犯台灣地區與大陸地區人民關係條例第七
    十九條第三項、第一項之使大陸地區人民非法進入台灣地區未遂罪，公訴意旨漏
    未斟酌此點，而認被告係犯同條例第七十九條第一項使大陸地區人民非法進入台
    灣地區既遂罪，尚有未洽。其與該不詳年籍綽號「阿雄」、「阿興」之男子及黎
    明福間，有犯意之聯絡及行為之分擔，為共同正犯。被告有事實欄所載刑之執行
    完畢情形，有卷附台灣高等法院被告全國前案紀錄表可按，其受有期徒刑之執行
    完畢，五年以內再犯本件有期徒刑以上之罪，為累犯，依刑法第四十七條規定加
    重其刑。被告已著手於犯罪行為之實行，而未至使大陸人民進入台灣地區之結果
    ，為未遂犯，應依刑法第二十六條前段之規定減輕其刑，並先加後減之。爰審酌
    被告犯罪之動機、目的係為賺取不法利益、以接駁偷渡客之方式、對國家安全及
    社會治安造成莫大潛在危害、惟其犯後坦承犯行之態度等一切情狀，量處如主文
    所示之刑，並諭知易科罰金折算標準，以示懲儆。
三、檢察官聲請意旨另以：被告甲○○明知大陸人民並未經許可，不可入境台灣地區
    ，竟予以藏匿於船艙內，旋即啟航欲返回北緯二十五度三十五分，東經一二一度
    三十分等候接應，使前述張秀蘭等十位大陸地區人民非法進入台灣地區，嗣在富
    貴角北方外海十六浬處為行政院海岸巡防署北部地區巡防局基隆機動查緝隊會同
    相關單位查獲，因認被告涉犯刑法第一百六十四條第一項之藏匿犯人或使之隱避
    罪嫌、台灣地區與大陸地區人民關係條例第八十條第一項之船舶非經主管機關許
    可直航大陸地區罪嫌等情。經查：
  (一)按犯罪事實應依證據認定之，無證據不得推定其犯罪事實。又不能證明被告犯
      罪者，應諭知無罪之判決，刑事訴訟法第一百五十四條、第三百零一條第一項
      分別定有明文。又事實之認定，應憑證據，如未能發現相當證據，或證據不足
      以證明，自不能以推測或擬制之方法，為裁判基礎（最高法院四十年台上字第
      八六號判例參照）。
  (二)檢察官聲請意旨認為被告涉犯涉犯刑法第一百六十四條第一項之藏匿犯人罪嫌
      、台灣地區與大陸地區人民關係條例第八十條第一項之船舶非經主管機關許可
      直航大陸地區罪嫌，無非以：被告甲○○迭於警、偵訊時自白不諱，並經大陸
      地區人民張秀蘭等十人證述屬實，並有被告甲○○之漁船船員手冊、檢查紀錄
      表、龍欣十六號漁船接駁大陸人民及被查獲之航海經緯圖、龍欣十六號進出港
      檢查表等附卷可稽。又我國之領海為自領海基線起至其外側十二海浬之海域，
      亦經總統六十八年十月八日（六八）台統（一）義字第五四六號公布生效，
      被告甲○○在海上接駁大陸地區人民後，繼之於富貴角北方外海十六海浬處為
      海巡隊人員查獲，已進入我國領海內其犯嫌洵堪認定，為其論據基礎。
  (三)依被告甲○○前開自白及卷附「龍欣十六號」漁船接駁大陸人民及被查獲之航
      海經緯圖上之記載觀之，被告甲○○係於北緯二十五度九分，東經一百二十二
      度四十六分處與大陸木殼船會合接駁大陸偷渡客；復於北緯二十五度三十五分
      ，東經一二一度三十分處等待其他船舶以接力方式接運；嗣於北緯二十五度三
      十三分、東經一二一度三十一分處遭行政院海岸巡防署北部地區巡防局基隆機
      動查緝隊查獲等情無誤。經本院函詢行政院海岸巡防署海油巡防總局第一海巡
      隊關於前開三處海域是否屬我國領海範圍一節，結果為：「北緯二十五度九分
      ，東經一百二十二度四十六分，距大陸地區陸地超過一五五浬，已超出十二浬
      領海範圍；北緯二十五度三十五分，東經一二一度三十分，距我國彭佳嶼２至
      麟山鼻段基線約十四．五九浬，依中華民國領海及鄰接區法第三條及第十四條
      規定，上開海域不屬我國十二浬領海範圍內，但在二十四浬鄰接區範圍內；北
      緯二十五度三十三分、東經一二一度三十一分，距我國彭佳嶼２至麟山鼻段基
      線約十二．四三浬，依中華民國領海及鄰接區法第三條及第十四條規定，上開
      海域不屬我國十二浬領海範圍內，但在二十四浬鄰接區範圍內」，有該隊九十
      二年六月十八日洋局一偵字第０九二Ｄ一九五九號函附內政部函文在卷可考，
      故前開與大陸木殼船會合接駁大陸偷渡客處非屬大陸地區領海，換言之，被告
      甲○○駕駛「龍欣十六號」漁船並無直航至大陸地區之事實，亦無私運大陸地
      區人民前往第三國家或地區之事實。又被告接駁大陸偷渡客後駛向等候地點及
      被海巡人員查獲地點，均非在我國領海之內，已如前述，則張秀蘭等十名大陸
      人民尚未偷渡至我國領域內，即尚未違反台灣地區與大陸地區人民關係條例或
      國家安全法的相關規定，並非屬已經犯罪之人或應依法逮捕拘禁之脫逃人，被
      告甲○○將張秀蘭的十名大陸人民置放於「龍欣十六號」漁船內，自不該當刑
      法第一百六十四條第一項之藏匿人犯或使之隱避罪之構成要件。
  (四)綜上所述，檢察官認被告甲○○另涉有犯刑法第一百六十四條第一項之藏匿犯
      人或使之隱避罪嫌、台灣地區與大陸地區人民關係條例第八十條第一項之船舶
      非經主管機關許可直航大陸地區罪，即有未合，此外復查無其他證據證明被告
      確有公訴人所指此部分之犯行，惟公訴人認此部分與前揭論罪科刑之使大陸人
      民進入台灣地區未遂罪間有方法結果之牽連犯關係，屬裁判上一罪，爰不另為
      無罪之諭知。
據上論斷，應依刑事訴訟法第四百五十二條、第二百九十九條第一項前段、第二百七
十三條之一第一項、第二百八十四條之一，台灣地區與大陸地區人民關係條例第七十
九條第三項、第一項，刑法第十一條前段、第二十八條、第二十六條前段、第四十七
條、第四十一條第一項前段，罰金罰鍰提高標準條例第二條，判決如主文。
本案經檢察官張介欽到庭執行職務。
中      華      民      國    九十二    年    十一      月      十      日
                                臺灣基隆地方法院刑事第三庭
                                      法  官    何  怡  穎
右正本證明與原本無異。
對於本件判決如有不服，應於收受送達後十日內，向本院提出上訴書狀，上訴於臺灣
高等法院，並按他造當事人之人數附具繕本。
                                      書記官    李  繼  業
中      華      民      國    九十二    年    十一      月      十二日
附錄論罪法條
臺灣地區與大陸地區人民關係條例第七十九條：
違反第十五條第一款規定者，處五年以下有期徒刑、拘役或科或併科新台幣五十萬元
以下罰金。
以犯前項之罪為常業者，處一年以上七年以下有期徒刑，得併科新台幣一百萬元以下
罰金。
第一項之未遂犯罰之。


司法院資訊處製作；財團法人民間司法改革基金會備份。
